臺灣士林地方法院民事判決　　　　　　　　94年度小字第28號
原　　　告　聯邦商業銀行股份有限公司
法定代理人　丙○○
訴訟代理人　乙○○
　　　　　　丁○○
相　對　人　甲○○
上列當事人間清償債務事件，本院於民國94年9 月28日言詞辯論
終結，判決如下：
    主  文
原告之訴駁回。
訴訟費用由原告負擔。
    事實及理由
一、原告起訴主張：被告於民國93年10月15日向原告申請信用卡
    使用，依約被告得於財團法人聯合信用卡中心之特約商店記
    帳消費，但應於次月繳款截止日前向原告清償，如逾期清償
    另應給付原告按日息萬分之五點四計算之利息。嗣被告於93
    年12月11日使用原告之信用卡消費，惟未依約給付信用卡消
    費款新臺幣（下同）22,909元及其利息；該筆消費款雖係遭
    他人盜刷，惟因被告未於信用卡背面簽名，顯於保管信用卡
    有疏失，依兩造信用卡約定條款第12條，被告仍應負擔遭他
    人盜刷之風險，並清償系爭消費款項。為此依兩造信用卡契
    約，聲明請求判決：被告應給付原告22,909元，及自支付命
    令送達翌日起至清償日止，按日息萬分之五點四計算之利息
    。
二、被告則辯稱：確實向原告申請信用卡使用，但93年12月11日
    之消費款並非被告所消費，而係遭盜刷者，被告於開卡時即
    於卡片背面簽名，保管信用卡並無過失，應無庸負清償消費
    款之責任。並聲請請求判決：原告之訴駁回。
三、兩造不爭執之事實：
  (一)被告於93年10月15日向原告申請信用卡使用，依約被告得於
    財團法人聯合信用卡中心之特約商店記帳消費，但應於次月
    繳款截止日前向原告清償，如逾期清償應另給付原告按日息
    萬分之五點四計算之利息。此有信用卡申請書、約定條款附
    卷可稽（本院卷第11頁至第12頁參照）。
  (二)被告向原告申請使用之信用卡，於93年12月11日發生一筆金
    額為22,909元之消費款，該筆款項未據原告繳納。此並有消
    費明細帳單在卷足憑（本院卷第13頁參照）。
  (三)前項所示消費款項並非被告所消費，而係遭他人盜刷者。（
    本院卷第35頁參照）
四、本件經兩造整理並簡化爭點後，其爭點為（本院卷第36頁參
    照）：
  (一)被告是否未於信用卡背面簽名？
  (二)如被告未於信用卡背面簽名，是否應就其信用卡遭他人盜刷
    之消費金額，負清償責任？
  茲分述如下：
  (一)原告主張因被告未於信用卡背面簽名，其保管信用卡有過失
    云云，惟被告則否認之，辯稱其於開卡時即已於卡片上簽名
    等語。經查：
    (1)按：「一甲方（即被告）之信用卡如有遺失、被竊、被盜
      、被搶、詐取或其他遭持卡人以外第三人占有之情形，應
      即以電話向乙方（即原告）通報掛失..... 三甲方對於辦
      妥掛失停用手續之前被冒用所發生之損失，自負額以新臺
      幣3,000 元為上限，但甲方於辦理掛失手續時起前24小時
      以後被冒用者，甲方免負擔自負額..... 四甲方有本下列
      情形之一者，且乙方能證明已盡善良管理人之注意義務者
      ，對於辦妥掛失停用手續前被冒用所發生之損失，由甲方
      及保證人負擔，不適用本條第3 項自負額之約定：....
      (2)甲方違反第4 條第2 項約定，未於信用卡簽名致第三人
      冒用者。」兩造信用卡約定條款第12條明文約定之（本院
      卷第12頁參照）。惟查：原告得依約定條款第12條第4 項
      第2 款請求被告給付之前提，為「原告已盡善良管理人之
      義務」，從而原告自先舉證證明原告或其代理人、履行輔
      助人已盡善良管理人義務，乃原告並未就其履行輔助人於
      系爭消費款發生時，已盡核對簽單簽名與信用卡簽名是否
      相符等善良管理人注意義務之情，先行舉證以實其說，則
      原告依前開約定條款第12條第4 項第2 款約定，請求被告
      負清償消費款之責，已非有據。
    (2)況本件被告向原告掛失信用卡並向警察局報案之時間，係
      於遭盜刷後24小時內，此為兩造所不爭，依前開約定條款
      第12條第3 項第1 款，被告原已無庸就遭盜刷之系爭款項
      負清償責任。被告既因符合約定條款第12條第3 項第1 款
      之約定，而無庸就系爭消費款負清償責任，則原告另以被
      告未於卡片背面簽名為由，主張被告應依約定條款第12條
      第4 項第2 款負清償責任，自應就被告未於卡片背面簽名
      此一事實，負舉證責任。經查：原告固提出兩造不爭執之
      錄音帶譯文（本院第41頁至第43頁參照），為其主張之依
      據，惟系爭錄音帶譯文係被告於警察局報案製作筆錄時，
      與原告客服人員所為之對話，於原告詢間被告是否於卡片
      上簽名時，被告已確定回答「我忘了」，尚難逕認被告已
      承認未簽名之情；況被告表示不記得後，原告之客服人員
      竟立即以誘導式的方式斷定：「所以你這張卡就只有開卡
      過，背面沒有簽名對不對？」而經被告為肯定之答覆（本
      院卷第43頁參照），被告於客服人員之誘導及推論下所為
      附和其意見之意思表示，既與被告之前所為「不記得」之
      陳述相悖，自難認被告已承認未於信用卡上簽名；且被告
      係處於卡片遭竊、遭盜刷後至警察局報案製作筆錄之慌張
      忙亂狀態，故一時無法確切記得其是否曾於卡片簽名，事
      後始漸漸回想確定曾簽名於卡片上，亦與常理無違，尚難
      以被告於警察局報案時不肯定之陳述，逕認被告確未於卡
      片背面簽名。
  (二)綜上所述，原告未能證明其或其履行輔助人於核對簽單簽名
    或其他刷卡時應注意事項上已盡善良管理人之注意義務，亦
    未能證明被告有何因未簽名於卡片上致遭第三人冒用卡片之
    事實，則原告依信用卡約定條款，請求被告給付22,909元，
    及自支付命令送達翌日起至清償日止，按日息萬分之五點四
    計算之利息，即無理由，應予駁回。
五、本件事證已臻明確，兩造其餘主張舉證及攻擊防禦方法，於
    判決結果不生影響，無庸一一論述，附此敘明。
六、據上論結，原告之訴為無理由，依民事訴訟法第78條，判決
    如主文。
中　　華　　民　　國　　94　　年　　10　　月　　14　　日
                  士林簡易庭  法  官  王怡雯
以上正本證明與原本無異。
如對本判決上訴，應於送達後20日內，向本院提出上訴狀並應記
載上訴理由，表明關於原判決所違背之法令及其具體內容與依訴
訟資料可認為原判決有違背法令之具體事實，如於本判決宣示後
送達前提起上訴者，應於判決送達後20日內補提上訴理由書（須
附繕本）。
中　　華　　民　　國　　94　　年　　10　　月　　18　　日
                              書記官  陳秀玲
